臺灣臺北地方法院民事判決　　　　　　　94年度訴字第1011號
原　　　告　　聯磬實業股份有限公司
法定代理人　　甲○○
訴訟代理人　　趙元昊律師
　　　　　　　許瑞榮律師
被　　　告　　凌登資訊科技股份有限公司
兼法定代理人　丁○○
共　　　同
訴訟代理人　　子○○
上列當事人間請求給付貨款事件，本院於中華民國94年12月15日
言詞辯論終結，判決如下：
    主  文
被告凌登資訊科技股份有限公司應給付原告新臺幣壹佰零捌萬陸
仟陸佰參拾陸元及自民國九十三年十二月二十六日起至清償日止
，按週年利率百分之五計算之利息。
原告其餘之訴駁回。
訴訟費用由被告凌登資訊科技股份有限公司負擔二分之一，餘由
原告負擔。
本判決第一項於原告以新臺幣參拾陸萬元為被告凌登資訊科技股
份有限公司供擔保後，得假執行。
原告其餘假執行之聲請駁回。
    事實及理由
甲、程序方面：
  一原告之法定代理人原為王素幸，於民國94年5月9日本院繫屬
    中變更為甲○○，有臺北市政府府建商字第09408508410號
    函、股份有限公司變更登記表在卷足稽（見本院卷(一)第78-
    81頁），經其具狀聲明承受訴訟，核無不合，應予准許。
  二按訴狀送達後，原告不得將原訴變更或追加，但請求之基礎
    事實同一或不甚礙被告之防禦及訴訟之終結者，不在此限，
    民事訴訟法第255條第1項第2款、第7款定有明文。查原告於
    94年2月25日原起訴主張被告積欠貨款新臺幣（下同）1,086
    ,636 元，嗣於第1次開庭後之同年4月19日追加主張依民法
    第184條第1項、公司法第23條第2項規定請求被告連帶負損
    害賠償責任，其主張之原因事實俱為被告凌登資訊科技股份
    有限公司（下稱凌登公司）向原告訂購貨物後積欠貨款，本
    件追加之訴與原訴之主要爭點有其共同性，各請求利益之主
    張在社會生活上可認為同一或關連，而就原請求之訴訟及證
    據資料，於審理繼續進行中，在相當程度範圍內具有同一性
    或一體性，得於後請求之審理予以利用，且不甚妨礙被告之
    防禦及訴訟之終結，揆諸首揭規定，原告為訴之變更追加，
    應予准許。
乙、實體方面：
  一原告主張：
    (一)先位請求：被告丁○○為被告凌登公司之負責人，被告凌
      登公司於93年9月間財務即已發生困難，仍向伊公司訂購
      如附表所示之貨物，致伊公司將貨物交予被告，依約被告
      凌登公司應於93年10月25日及93年12月25日給付貨款，詎
      被告凌登公司屆期並未付款，伊公司始知受騙。爰依民法
      第184條第1項及公司法第23條第2項規定，訴請被告連帶
      負損害賠償責任。並聲明：1.被告應連帶給付原告如附表
      所示之貨物或1,086,636元及自起訴狀繕本送達翌日起至
      清償日止，按週年利率5%計算之利息。2.願供擔保請准宣
      告假執行。
    (二)備位請求：倘若被告不成立侵權行為，則根據伊公司與被
      告凌登公司間所成立之買賣契約及民法第367條規定，被
      告凌登公司給付買賣價金予伊公司。並聲明：1.被告凌登
      公司應給付原告1,086,636元及自93年12月25日起至清償
      日止，按週年利率5%計算之利息。2.願供擔保請准宣告假
      執行。
  二被告則以：(一)於93年9月間被告凌登公司尚未發生財務困難
    ，亦曾於93年9月24日匯款49,140元至原告帳戶，且被告丁○○並未在本件採購單簽名，被告不負侵權行為損害賠償責
    任。(二)被告凌登公司與原告之間並未成立系爭買賣契約，原
    告亦未交付系爭貨物予被告凌登公司，被告凌登公司自不須
    給付貨款等語，資為抗辯。並聲明：駁回原告之訴。
  三原告主張被告凌登公司明知已財務困難支付不能，仍向伊公
    司訂貨詐騙原告交付系爭貨物，被告應連帶負侵權行為損害
    賠償責任，已為被告所否認，並以前揭情詞置辯，茲就此部
    分兩造爭執析述如下：
    (一)按當事人主張有利於己之事實者，就其事實有舉證之責任
      ，民事訴訟法第277條前段定有明文。次按民法上侵權行
      為須以被告故意或過失為不法之加害行為侵害原告之權利
      ，而原告之權利受損害與被告之行為有因果關係為要件。
      第按當事人主張其意思表示係因被詐欺而為之者，應就其
      被詐欺之事實，負舉證之責任。最高法院21年上字第2012
      號判例可資參照。
    (二)查原告就其主張遭被告詐騙之事實，並未提出證據以實其
      說，原告雖聲請調閱被告凌登公司在第一商業銀行城東分
      行帳號00000000000乙存帳戶及帳號00000000000甲存帳戶
      於93年間現金、票據往來交易明細資料，惟依該行94年9
      月19日（94）一城東字第1869號函檢附被告凌登公司存摺
      存款明細表所載，於93年9、10月間被告凌登公司採購系
      爭貨物後，被告凌登公司迄93年10月26日仍有存款1,155,
      511元（見本院卷(二)第24頁）；另依前揭函檢附被告凌登
      公司支票存款明細表所示，被告凌登公司迄93年10月底止
      ，仍有存款餘額242萬元（見本院卷(二)第25頁），足見被
      告凌登公司向原告訂購系爭貨物時並非已無支付能力。且
      於商業實務，因資金一時週轉不及而未能依期給付交易款
      項亦非鮮見，尚難憑被告凌登公司嗣後財務困難，遽認其
      向原告訂購系爭貨物係故意詐騙原告。準此，原告既未舉
      證證明被告有其所主張之侵權行為，則原告依民法第184
      條第1項及公司法第23條第2項規定，請求被告連帶負損害
      賠償責任，要非有據。
  四原告又主張被告凌登公司向伊公司訂購系爭貨物，應依兩造
     間買賣契約付貨款，被告則辯稱並未向原告訂購系爭貨物
     ，原告亦未交付系爭貨物云云。經查：
    (一)按請求履行債務之訴，除被告自認原告所主張債權發生原
      因之事實外，應先由原告就其主張此項事實，負舉證之責
      任，必須證明其為真實後，被告於其抗辯事實，始應負證
      明之責任，此為舉證責任分擔之原則，最高法院43年台上
      字第377號判例明揭斯旨。被告凌登公司既否認曾與原告
      成立系爭買賣契約並受領系爭貨物，自應由原告就該有利
      於己之事實負舉證責任。
    (二)原告主張被告向伊公司訂購系爭貨物之事實，已據提出被
      告凌登公司名義出具之採購單為證（見本院卷(一)第54-57
      頁，下稱系爭採購單），被告凌登公司雖否認系爭採購單
      為真正，然依證人即被告凌登公司前行政人員戊○○結證
      稱：該4紙採購單為被告凌登公司下給原告，由伊上司交
      予伊要伊跟原告公司辛○○接洽，伊跟上司確認內容後才
      在採購單上蓋章（見本院卷(二)第100頁背面、第101頁），
      及證人即原告公司專案業務經理辛○○證稱：該4紙採購
      單為伊與被告凌登公司戊○○及李陽忠接洽確定採購內容
      及價錢後，被告凌登公司才回傳予原告等語（見本院卷(一)
      第152頁背面），足認系爭採購單確為被告凌登公司向原
      告採購系爭貨物之憑證。至被告凌登公司另提出其上刻有
      臺北市○○路89號2樓之1的採購專用章（見本院卷(一)第67
      頁），辯稱系爭採購單上所蓋被告凌登公司採購專用章並
      非真正，惟依原告所提臺北市商業管理處網站所載公司登
      記案件辦理情形查詢資料所示，被告凌登公司原設在臺北
      市○○○路○段77號8樓，於93年11月24日始搬遷至臺北市
      ○○路89號2樓之1並為變更登記（見本院卷(一)第106、107
      頁），參諸系爭採購單之日期分別為93年9月14日、10月1
      日、10月4日，斯時被告凌登公司仍設在舊址，益證系爭
      採購單上所蓋刻有臺北市○○○路○段77號8樓之採購專用
      章應為真正。再者，依被告凌登公司所提93年9月24日第
      一商業銀行專用存款憑條所載，被告凌登公司於該日存入
      49,140元予原告（見本院卷(一)第71頁），核與原告提出非
      屬本件請求範圍之93年9月10日、編號000000000被告凌登
      公司採購單記載之金額相符（見本院卷(一)第105頁），且
      證人即原告公司業務庚○○亦證稱93年9月10日採購單是
      伊與被告公司乙○○接洽（見本院卷(一)第154頁背面），
      可見被告凌登公司與原告確有93年9月10日採購單該筆交
      易，且被告凌登公司亦已給付貨款49,140元予原告，則該
      紙採購單當為真正，而觀諸該紙採購單之格式及所蓋被告
      凌登公司採購專用章，俱與系爭4紙採購單相符，益證系
      爭採購單為真正。是原告主張被告凌登公司曾向伊公司訂
      購系爭貨物，成立如系爭採購單所示內容之買賣契約，洵
      屬可信。
    (三)原告另主張業已交付系爭貨物予被告凌登公司，則提出借
      出憑單（見本院卷(一)第58-59頁）、銷貨憑單（見本院卷
      (一)第4、5頁）、統一發票（見本院卷(一)第6、7頁）、台快
      快遞公司送貨憑單（見本院卷(一)第113-116頁）為證。被
      告凌登公司雖否認上開私文書之真實性，然查：
      1.證人辛○○證稱：借出憑單為伊公司出具，與被告凌登
        公司乙○○接洽，因為當初被告凌登公司從南京東路搬
        到松仁路，所以送貨地點也變更（見本院卷(一)第153頁
        ），核與證人即被告凌登公司前職員乙○○結證稱：借
        出憑單上所載貨物是戊○○與原告公司接洽，那時被告
        凌登公司搬到松仁路，本應由伊收貨，但送貨當天因故
        不在，所以由公司魏小姐簽收，伊後來有驗收、核對並
        將公司網路設備設定完成（見本院卷(一)第156頁）等語
        相符，堪認原告確有交付借出憑單上所載貨物。
      2.其次，原告公司已將系爭貨物委請台快快遞公司依被告
        指示交付運送，送貨後曾與被告凌登公司確認等事實，
        業經證人辛○○、庚○○證明屬實（見本院卷(一)第153
        頁背面、155頁）；而上開送貨憑單均為台快快遞公司
        送貨單，其上所載貨物俱經台快快遞公司人員送至臺北
        市○○○路○段77號8樓、臺北市○○路89號2樓之1被告
        凌登公司及臺北市○○○路31號7樓中華電信股份有限
        公司（下稱中華電信）簽收等情，亦經證人即台快快遞
        公司職員己○○、壬○○結證無誤（見本院卷(一)第159
        頁、本院卷(二)第30 頁背面）；參以中華電信有出租機
        房場地給被告凌登公司，被告凌登公司李陽忠或乙○○
        會通知中華電信人員快遞要送貨來，請中華電信人員代
        為簽收，借出憑單、送貨單上癸○○簽名為癸○○所簽
        收乙節，復據證人即中華電信職員丙○○、癸○○結證
        為真（見本院卷(一)第157、158頁），證人乙○○亦證述
        ：銷貨憑單上所載貨物是送到中華電信，送貨前有與伊
        或戊○○聯絡，雖非伊所簽收，但確有驗收一部分機器
        ，於公司搬遷時要借網路設備也有與原告公司人員接洽
        ，93年9月10日採購單與系爭採購單上之思科路由器，
        原告說有送到中華電信機房，伊也有看到包裝箱（見本
        院卷(一)第156頁）等語甚明，足見原告應已交付系爭貨
        物予被告凌登公司，被告辯稱原告並未交付系爭貨物，
        尚無足採。又原告既已依約將買賣標的之系爭貨物交付
        被告凌登公司，依民法第373條規定，系爭貨物之利益
        及危險，自交付時起，均由被告凌登公司承受負擔，則
        縱嗣後系爭貨物已不在被告凌登公司，亦不能解免被告
        凌登公司應依約給付價金之義務。
    (四)承前，原告主張被告凌登公司於93年9、10月向伊公司訂
      購系爭貨物，原告已依約交付系爭貨物，被告凌登公司應
      給付買賣價金，應為可取，被告所辯均難採信。
  五復按給付有確定期限者，債務人自期限屆滿時起，負遲延責
    任。又遲延之債務，以支付金錢為標的者，債權人得請求依
    法定利率計算之遲延利息。為民法第229條第1項、民法第23
    3條第1項所明定。經查，系爭採購單約定付款條件為交易時
    月結30天付款，付款方式為匯款，一次付清（見本院卷(一)第
    54-57頁），而依原告陳稱貨款於開立銷貨憑單當月25日結
    算，則如附表所示編號1銷貨憑單之貨款213,360元（含稅，
    203,200×1.05%= 213,360），其日期為93年9月15日，被告
    凌登公司應於93年10月25日付款，另編號2-4銷貨憑單之貨
    款873,276元（含稅831,691×1.05%=873,275.55，元以下四
    捨五入），其日期為93年11月23日，被告凌登公司應於93年
    12月25日付款。準此，原告請求被告凌登公司給付自93年12
    月26日起算之法定遲延利息，洵屬有據。
  六綜上所述，原告先位主張依民法第184條第1項及公司法第23
    條第2項規定，請求被告連帶給付系爭貨物或1,086,636元及
    自起訴狀繕本送達翌日起算之法定遲延利息，尚有未合，不
    應准許；原告備位主張依與被告凌登公司間之買賣契約請求
    被告凌登公司給付1,086,636元及自93年12月26日起算之法
    定遲延利息，為有理由，應予准許。
  七又本件為判決基礎之事證已臻明確，本院經逐一審酌兩造所
    提其餘攻擊、防禦方法，均與前開論斷結果無礙，爰不再一
    一論述，併此敘明。
  八假執行之宣告：原告陳明願供擔保聲請宣告假執行，關於其
    勝訴部份，核無不合，爰酌定相當之擔保金額，予以准許；
    至其敗訴部分，假執行之聲請失所附麗，應予駁回。
據上論結，原告之訴為一部有理由，一部無理由，依民事訴訟法
第79條、第390條第2項，判決如主文。
中　　華　　民　　國　　94　　年　　12　　月　　29　　日
  　　　　　　　　民事第四庭法　官  劉又菁
附表：
┌─┬──────┬──────┬──────┬─────────┬─┬────┬─────┐
│編│銷貨單編號  │採購單編號  │產品編號    │品名規格          │數│ 單 價  │ 金  額   │
│號│及日期      │及日期      │            │                  │量│ （元） │ （元）   │
│  │            │            │            │                  │  │        │          │
├─┼──────┼──────┼──────┼─────────┼─┼────┼─────┤
│1 │0000000000  │000000000   │MS-WINXP-   │xp pro隨機版      │14│   4,800│    67,200│
│  │93年9月5日  │93年9月14日 │PRO-DSP     │                  │  │        │          │
│  │            │            ├──────┼─────────┼─┼────┼─────┤
│  │            │            │OFFICE-     │smail business dsp│17│   8,000│   136,000│
│  │            │            │2003-DSP    │                  │  │        │          │
│  │            │            ├──────┼─────────┼─┼────┼─────┤
│  │            │            │NORTON-     │system works      │ 1│       0│         0│
│  │            │            │SYSWK-2004  │2004 professional │  │        │          │
├─┼──────┼──────┼──────┼─────────┼─┼────┼─────┤
│2 │0000000000  │000000000   │CISCO-WA-   │24*10/100*1000+   │ 1│ 185,000│   185,000│
│  │93年11月23日│93年10月1日 │C3450G24T   │sfp enhanced      │  │        │          │
│  │            │            ├──────┼─────────┼─┼────┼─────┤
│  │            │            │CISCO-CON-  │3*5*nbd           │ 1│       0│         0│
│  │            │            │SNT-3750    │                  │  │        │          │
│  │            ├──────┼──────┼─────────┼─┼────┼─────┤
│  │            │000000000   │CISCO-WS-   │24PORT 10/100     │ 1│  25,000│    25,000│
│  │            │93年10月1日 │C2950-24    │SWITCH            │  │        │          │
├─┼──────┼──────┼──────┼─────────┼─┼────┼─────┤
│3 │0000000000  │000000000   │CISCO-PIX-  │CHASSIS           │ 1│ 185,000│   185,000│
│  │93年11月23日│93年10月1日 │515E-UR-B   │UNRESTRICTED SW   │  │        │          │
│  │            ├──────┼──────┼─────────┼─┼────┼─────┤
│  │            │000000000   │CISCO-PIX-  │FAILOVER SW 2FE   │ 1│  79,000│    79,000│
│  │            │94年10月4日 │515E-FO-B   │PORTS             │  │        │          │
├─┼──────┼──────┼──────┼─────────┼─┼────┼─────┤
│4 │0000000000  │000000000   │CISCO-3745  │3700 Series 4     │ 1│ 357,691│   357,691│
│  │93年11月23日│94年10月1日 │            │Slot Multiservice │  │        │          │
│  │            │            ├──────┼─────────┼─┼────┼─────┤
│  │            │            │CISCO-S374CH│OS                │ 1│       0│         0│
│  │            │            │12213T      │                  │  │        │          │
│  │            │            ├──────┼─────────┼─┼────┼─────┤
│  │            │            │CISCO-NM-4T │4 PORT SYNC SERIAL│ 1│       0│         0│
│  │            │            │            │MODULE            │  │        │          │
│  │            │            ├──────┼─────────┼─┼────┼─────┤
│  │            │            │CISCO-CAB-  │V 35 CABLE FOR    │ 4│       0│         0│
│  │            │            │V35MT       │CISCO             │  │        │          │
│  │            ├──────┼──────┼─────────┼─┼────┼─────┤
│  │            │            │PHENX-C-1000│CN LINE 1000UPS   │ 1│       0│         0│
├─┴──────┴──────┴──────┴─────────┴─┴────┼─────┤
│                                                                              │ 1,034,891│
│  　 合　　計                                                                 │ （未稅） │
│                                                                              │ 1,086,636│
│                                                                              │ （含稅） │
└───────────────────────────────────────┴─────┘
以上為正本係照原本作成
如對本判決上訴，須於判決送達後20日內向本院提出上訴狀
中　　華　　民　　國　　94　　年　　5 　　月　　24　　日
                            書記官  楊勝欽
